臺灣臺中地方法院臺中簡易庭小額民事判決    
111年度中簡字第2530號
原      告  台北富邦商業銀行股份有限公司

法定代理人  程耀輝  
訴訟代理人  陳朝舜  
被      告  羅喬文  

            羅錦崑    現於高雄市○○區○○○村0號


上列當事人間請求返還借款事件，經本院於民國111年11月1日言
詞辯論終結，判決如下：
    主      文
被告應於繼承被繼承人羅景文之遺產範圍內給付原告新臺幣捌萬
壹仟零肆拾伍元，及自民國一百一十年十月十六日起至清償日止
，按週年利率百分之六點七二計算之利息，暨新臺幣壹仟貳佰元
之違約金。
被告應於繼承被繼承人羅景文之遺產範圍內給付原告新臺幣肆萬
貳仟柒佰捌拾玖元，及其中新臺幣肆萬零捌佰壹拾玖元自民國一
百一十一年六月二十五日起至清償日止，按週年利率百分之十三
點七一計算之利息。
訴訟費用由被告於繼承被繼承人羅景文之遺產範圍內負擔。
本判決得假執行。
    事  實
一、被告經合法通知，未於言詞辯論期日到場，核無民事訴訟法
    第386條各款所列情形，爰依原告聲請，由其一造辯論而為
    判決。
二、原告主張：
　㈠訴外人羅景文前向原告申請信用貸款並簽立信用貸款契約書
   （下稱系爭貸款契約），原告於民國106年5月16日日撥付新 
　  臺幣(下同)60萬元，借款期間自106年5月16日起至111年5月
    15日止，系爭貸款契約第4條第4款約定，按原告指數型房貸
　  基準利率加年息百5.92%，如有任何一期本息未如期攤還， 
　  其債務即視為全部到期，借款人喪失期限利益，遲延履行給
    付本金或利息時，除仍按上開利率計息外，並另按逾期還款
    期數計收違約金，最高以3期為限，依序為300元、400元、5
    00元，共計1,200元之違約金。詎訴外人羅景文僅攤還本息
    至110年10月15日止即未依約清償，依系爭貸款契約書第10
    條第1項規定，其債務即視為全部到期，訴外人羅景文尚積
    欠本金81,045元及前述利息、違約金1,200元未清償。
　㈡訴外人羅景文於102年12月3日起與原告成立信用卡使用契約
    ，並於額度內循環使用，依約可持信用卡於各特約商店記
    帳消費，依信用卡約定條款第14條之約定，應於當期繳款截
    止日前向原告全部清償，或以循環信用方式繳付最低應繳金
    額，逾期清償者，除喪失期限利益外，應另行給付原告按差
    別利率計算之利息，並依約定條款第14條之約定收取違約  
    金。截至111年6月24日止，尚欠有42,789元之消費帳款、利
    息及違約金未支付，及其中40,819元部分案前述約定計算之
    之利息未給付，迭經催告無效，爰依消費借貸契約及信用卡
    使用契約提起本訴。
　㈢訴外人羅景文於110年7月8日死亡，被告為訴外人羅景文之
    法定繼承人，依民法第1148條，應對所負之債務，在繼承遺
    產範圍內負清償責任等語。並聲明：主文第1、2項所示。
三、被告羅喬文未於言詞辯期日到場，惟據其所提書狀之陳述如
    下：訴外人羅景文為極重度小兒麻痺，生前未有正常工作且
    生活起居需家人照顧，原告當初借其60萬元及核准信用卡供
    其使用，並未確實徵信。況原告請求本案債款應收取之利息
    應計算至清償日止，違反誠信、公平正義及比例原則，請鈞
    院判決原告收取本案債務之利息或違約金，僅計算至訴外人
    羅景文死亡日止，並依法定利息計算之。
四、被告羅錦崑未於言詞辯期日到場，惟據其所提書狀之陳述如
    下：請鈞院依法院判決。
五、本院之判斷
　㈠本件原告主張之前揭事實，業據其提出信用貸款契書約、客
    戶放款交易明細表、信用卡申請書暨約定條款、信用卡客戶
     滯納消費款明細資料、歷史交易大量明細資料、家事事件
    查
    詢公告查詢結果、繼承系統表、戶籍謄本為證(本院卷第15
    至47頁)，亦為被告所不爭執，堪認原告主張為真實。
　㈡按信用卡，係指持卡人憑發卡機構之信用，向特約之第三人
    取得商品、服務、金錢或其他利益，而得延後或依其他約定
    方式清償帳款所使用之支付工具。次按信用卡使用契約，乃
    持卡人取得使用信用卡向特約商店簽帳消費之資格，並對發
    卡機構承諾償付帳款，而發卡機構則負有代持卡人結帳、清
    償簽帳款項之義務，是持卡人自應依信用卡使用契約，向發
    卡機構清償簽帳消費之帳款及循環利息。再按稱消費借貸 
    者，謂當事人一方移轉金錢或其他代替物之所有權於他方，
    而約定他方以種類、品質、數量相同之物返還之契約。借用
    人應於約定期限內，返還與借用物種類、品質、數量相同之
    物。又遲延之債務，以支付金錢為標的者，債權人得請求依
    法定利率計算之遲延利息。但約定利率較高者，仍從其約定
    利率。民法第474條第1項、第478條前段及第233條第1項分
    別定有明文。末按，繼承人自繼承開始時，除本法另有規定
    外，承受被繼承人財產上之一切權利、義務；但權利、義務
    專屬於被繼承人本身者，不在此限；繼承人對於被繼承人之
    債務，以因繼承所得遺產為限，負清償責任，復為民法第11
    48條所明定。
　㈢查訴外人羅景文於110年10月27日死亡，其積欠原告之款項，
    性質上並非一身專屬債務，被告既為羅景文之繼承人，
    揆諸上開規定，依法應繼承羅景文對原告之債務並於繼承遺
    產之範圍內負償還之責。被告羅喬文雖以前詞置辯，惟當事
    人基於契約自由、私法自治原則，於不背於法律強行規定及
    公序良俗之範圍內，當事人間約款自可有效成立。且當事人
    於訂約時既已盱衡自己履約之意願、經濟能力、違約時所受
    損害之程度等主、客觀因素，本諸自由意識及平等地位自主
    決定，除非債務人主張並舉證約定之違約金額過高而顯失公
    平，法院得基於法律之規定，審酌該約定金額是否確有過高
    情事及應予如何核減至相當數額，以實現社會正義外，當事
    人均應同受該違約金約定之拘束，法院亦應予以尊重，使符
    契約約定之本旨。經查，原告與訴外人羅景文既簽訂有信用
    卡使用契約及消費借貸契約，該契約之條款既經雙方同意，
    自應拘束雙方。經核，上開契約所約定之利率並未超過民法
    第205之規定，亦無違約金過高之情事，是被告羅喬文之抗
    辯，尚難憑採。
  ㈣從而，原告依消費借貸、信用卡契約、繼承之法律關係，請
    求被告應於繼承羅景文之遺產範圍內，給付原告如主文第1
    、2項所示之金額，為有理由，應予准許。
六、本件係依民事訴訟法第427條第1項規定適用簡易訴訟程序，
    並為被告敗訴之判決，依同法第389條第1項第3款規定，法
    院應依職權宣告假執行。
七、結論：本件原告之訴為有理由，依民事訴訟法第436條第2
    項、第385條第1項前段、第78條、第389條第1項第3款，判
    決如主文。
中　　華　　民　　國　 111　　年　　11　　月　　15　　日
                      臺灣臺中地方法院臺中簡易庭
                                  法　官　吳蕙玟
以上正本係照原本作成。
如不服本判決，應於送達後20日內，以判決違背法令為理由，向
本院提出上訴狀並表明上訴理由（上訴理由應表明一、原判決所
違背之法令及其具體內容；二、依訴訟資料可認為原判決有違背
法令之具體事實），如於本判決宣示後送達前提起上訴者，應於
判決送達後20日內補提上訴理由書（須附繕本）。如委任律師提
起上訴者，應一併繳納上訴審裁判費。
中　　華　　民　　國　　111 　年　　11　　月　　15　　日
                                  書記官　楊思賢